臺灣臺北地方法院民事裁定
110年度消債更字第220號
聲  請  人  
即  債務人  高如渟  

代  理  人  徐宗賢律師（法扶律師）
相  對  人  
即  債權人  國泰世華商業銀行股份有限公司

法定代理人  郭明鑑  
代  理  人  林家旭  
相  對  人  
即  債權人  兆豐國際商業銀行股份有限公司

法定代理人  張兆順  
代  理  人  林勵之  
相  對  人  
即  債權人  花旗(台灣)商業銀行股份有限公司


法定代理人  莫兆鴻  
相  對  人  
即  債權人  滙豐(台灣)商業銀行股份有限公司


法定代理人  陳志堅  


相  對  人  
即  債權人  臺灣新光商業銀行股份有限公司

法定代理人  李增昌  
代  理  人  蕭雅茹  
相  對  人  
即  債權人  聯邦商業銀行股份有限公司

法定代理人  李憲章  
代  理  人  鄭伊舒  
相  對  人  
即  債權人  台新國際商業銀行股份有限公司

法定代理人  尚瑞強  


代  理  人  曾雯娸  
相  對  人  
即  債權人  中國信託商業銀行股份有限公司


法定代理人  利明献  


相  對  人  
即  債權人  良京實業股份有限公司

法定代理人  平川秀一郎



上列當事人間消費者債務清理之更生事件，本院裁定如下：
    主  文
債務人高如渟自中華民國一一○年十月二十日下午四時起開始更
生程序。
命司法事務官進行本件更生程序。
    理  由
一、按債務人不能清償債務或有不能清償之虞者，得依本條例所
    定更生或清算程序，清理其債務；債務人無擔保或無優先權
    之本金及利息債務總額未逾新臺幣（下同）1,200萬元者，
    於法院裁定開始清算程序或宣告破產前，得向法院聲請更生
    ；債務人對於金融機構負債務者，在聲請更生或清算前，應
    向最大債權金融機構請求協商債務清償方案，或向其住、居
    所地之法院或鄉、鎮、市、區調解委員會聲請債務清理之調
    解，消費者債務清理條例（下稱消債條例）第3條、第42條
    第1項、第151條第1項分別定有明文。此係採前置協商主義
    ，是債務人於協商程序中，自應本於個人實際財產及收支狀
    況，依最大誠信原則，商討解決方案。如終究不能成立協商
    ，於聲請更生或清算時，法院審酌上開條文所謂「不能清償
    或有不能清償之虞」，允宜綜衡債務人全部收支、信用及財
    產狀況，評估是否因負擔債務，而不能維持人性尊嚴之最基
    本生活條件，所陳報之各項支出，是否確屬必要性之支出，
    如曾有協商方案，其條件是否已無法兼顧個人生活之基本需
    求等情，為其判斷之準據。又法院開始更生程序之裁定，應
    載明其年、月、日、時，並即時發生效力。法院開始更生或
    清算程序後，得命司法事務官進行更生或清算程序，必要時
    得選任律師、會計師或其他適當之自然人或法人1人為監督
    人或管理人，復為同條例第45條第1項、第16條第1 項所明
    定。
二、本件聲請意旨略以：聲請人高如渟（原名：高毓玲）之前夫
    以其名義向銀行借款，惟前夫均未還款，為清償債務，聲請
    人僅得以債養債，然聲請人每月收入不豐，尚須獨力扶養2
    名子女，而無力清償。現積欠無擔保債務103萬7,058元，前
    向本院聲請消債條例前置調解，經調解不成立，顯有不能清
    償債務之情形，且其包含利息、違約金在內之無擔保或無優
    先權債務總額未逾1,200萬元，復未經法院裁定開始清算程
    序或宣告破產，爰向本院聲請更生等語。
三、經查：
  ㈠聲請人以其有不能清償債務情事，於民國110年3月24日具狀
    向本院聲請消債條例前置調解，經本院以110年度消債補字
    第120號、110年度北司消債調字第174號調解事件受理在案
    ，本院司法事務官於110年5月7日召開調解程序，經調解委
    員勸諭兩造調解，調解不成立，聲請人請求進入更生程序等
    情，業經本院依職權調取110年度消債補字第120號、110年
    度北司消債調字第147號卷宗核閱屬實，應堪認定。基上，
    本院應綜合聲請人目前全部收支及財產狀況，評估其是否已
    達不能維持符合人性尊嚴之最低生活條件，而有「不能清償
    債務或有不能清償之虞」之情形。
  ㈡聲請人平均每月收入：
    聲請人陳稱伊名下無財產，全戶為低收入戶，惟政府補助均
    匯入聲請人兒子高珩栩之帳戶，故伊並無領取政府補助；伊
    前從事家事服務工作，每月收入約1萬5,000元，惟於110年5
    月至6月間，因疫情關係失業，自110年7月1日起於臺北市信
    義區以工代賑擔任臨時工等語，業據其提出107至109年度綜
    合所得稅各類所得資料清單、中華民國人壽保險商業同業公
    會保險業通報作業資訊系統資料查詢結果表、投資人於清算
    交割銀行未開戶明細表、投資人於各專戶無資料明細表、保
    管帳戶客戶餘額表、集保戶往來參加人明細資料表、客戶存
    券異動明細表、勞工保險被保險人投保資料表、中央健康保
    險署保險對象投保歷史列印、切結書、臺北市松山區低收入
    戶證明書、高珩栩之台北富邦銀行存款存摺及郵政存簿儲金
    簿、臺北市信義區公所函、聲請人之彰化銀行存款存摺、元
    大銀行存款存摺、台北富邦銀行存款存摺等件為證（見消債
    補卷第31頁至第35頁、調解卷第39頁至第57頁、本院卷第45
    頁至第79頁）。經查：
　1.按臨時工每日工作時數以4小時、每月總工作日數以22日為
    原則。前項每日工作時數及每月總工作日數，得由需用機關
    視工作性質或實際需要調整之。但每月總工作日數不得超過
    25日，臺北市市民以工代賑輔導自治條例第10條第1項、第2
    項分別定有明文。聲請人自110年7月1日起於臺北市信義區
    擔任臨時工，惟未陳報該項工作每月收入數額為何，而依臺
    北市信義區公所110年6月29日北市信社字第1106013134號函
    稱「臨時工每小時工作金為160元」（見本院卷第64頁），
    依此，臺北市信義區臨時工每月薪資約1萬4,080元（計算式
    ：160元×4小時×22日＝1萬4,080元），復參酌聲請人於聲請
    前2年每月薪資約為1萬5,000元，是本院認應以1萬5,000元
    作為聲請人之平均每月薪資。
　2.就社會補助部分，聲請人雖主張三節慰問金係匯入高珩栩之帳戶，伊並無領取政府補助云云。然觀諸臺北市政府社會局110年7月13日北市社助字第1103097483號函（見本院卷第35至37頁），可知前開補助之發放對象應為聲請人，自不因領款帳戶非聲請人所有，即認非屬聲請人之收入，聲請人前揭主張應不足採。又依前開函文所示，聲請人每年可領取春節慰問金4,000元、端午及中秋慰問金各2,000元，是本院認聲請人平均每月可領取三節慰問金667元【計算式：（4,000元＋2,000元＋2,000元）÷12月＝666.6元，元以下四捨五入，下同】；另聲請人尚於110年6月24日領取急難救助6,000元，因屬一次性補助而不具持續性，故不計入聲請人之固定收入範圍。另依聲請人之彰化銀行存款存摺所示，聲請人自110年1月起迄今，每月領有勞退約1,440元。依此，本院認聲請人之每月收入應為1萬7,107元（計算式：1萬5,000元＋667元＋1,440元＝1萬7,107元）。
  ㈢聲請人之支出狀況：
　　按債務人必要生活費用，以最近一年衛生福利部或直轄市政
    府所公告當地區每人每月最低生活費1.2倍定之；債務人聲
    請更生或清算時所提財產及收入狀況說明書，其表明每月必
    要支出之數額，與本條例第64條之2第1項、第2項規定之認
    定標準相符者，毋庸記載原因、種類及提出證明文件，消債
    條例第64條之2第1項、消費者債務清理條例施行細則第21條
    之1第3項分別定有明文。本件聲請人主張每月必要生活費用
    以最低生活費之1.2倍計算，本院審酌聲請人現居於臺北市
    萬華區，此有臺北市國民住宅租賃契約書暨公證書為證（見
    本院卷第81頁至第88頁），爰參酌衛生福利部公告之110年
    度臺北市每人每月最低生活費用1萬7,668元之1.2倍即2萬1,
    202元（計算式：1萬7,668元×1.2＝2萬1,201.6元），並以此
    數額作為聲請人之每月必要生活費用。
  ㈣再觀諸據債務人之財團法人金融聯合徵信中心查詢當事人綜合信用報告回覆書及債權人陳報狀所載（見消債補卷第25至30頁、第39至40頁），可知聲請人現積欠之債務總額達103萬7,058元，而債務人目前每月收入為1萬7,107元，扣除每月生活必要支出2萬1,201.6元後，已無剩餘，顯無法清償前揭債務。此外，聲請人陳報其名下除彰化銀行存款6 元、元大銀行存款89元、台北富邦銀行存款16元外，別無其他財產
　　，有彰化銀行、元大銀行及台北富邦銀行存摺、全國財產稅總歸戶財產查詢清單附卷可稽（見本院卷第69至79頁）。是本院審酌債務人之財產、信用、勞力及生活費用支出等狀況
　　，堪認債務人客觀上經濟狀況已有不能清償債務之虞，而有
    藉助更生制度調整其與債權人間之權利義務關係而重建其經
    濟生活之必要，自應許債務人得藉由更生程序清理債務。
四、綜上所述，債務人係一般消費者，其對已屆清償期之債務有
    不能清償之虞，且其無擔保或無優先權之債務未逾 1,200萬
    元，復未經法院裁定開始清算程序或宣告破產，又查無消債
    條例第6條第3項、第 8條或第46條各款所定駁回更生聲請之
    事由存在，則債務人聲請本件更生，即屬有據，爰裁定如主
    文，並命司法事務官進行本件更生程序。
五、至債務人於更生程序開始後，應另提出足以為債權人會議可
    決或經法院認為公允之更生方案以供採擇，俾免更生程序進
    行至依消債條例第61條規定應行清算之程度；而司法事務官
    於進行本件更生程序、協助債務人提出更生方案時，應依債
    務人之薪資變化、社會常情及現實環境衡量債務人之償債能
    力，並酌留其生活上應變所需費用，進而協助債務人擬定允
    當之更生方案，始符消債條例重建債務人經濟生活之立法目
    的，附此敘明。
六、依消債條例第11條第1項、第45條第1項、第16條第1 項，裁
    定如主文。　　　
中　　華　　民　　國　　110 　年　　10　　月　　20　　日
                  民事第二庭  法　官　蒲心智
以上正本係照原本作成。　　　　　　　　　
本裁定不得抗告。
本件裁定已於110年10月20日下午4時公告。　　　　　　　
中　　華　　民　　國　　110 　年　　10　　月　　20　　日
                              書記官  潘惠敏